臺灣臺南地方法院民事裁定
110年度消債更字第156號
聲  請  人
即  債務人  黃芊慧即黃淑珍


代  理  人  陳昭成律師 
上列當事人因消費者債務清理事件聲請更生，本院裁定如下：
    主  文
聲請人甲○○○○○○自民國110年8月5日下午5時起開始更生程序，並
命司法事務官進行本件更生程序。
    理  由
一、按債務人不能清償債務或有不能清償之虞者，且無擔保或無
    優先權之本金及利息債務總額未逾新臺幣（下同）1,200萬
    元者，於法院裁定開始清算程序或宣告破產前，得向法院聲
    請更生。債務人對於金融機構負債務者，在聲請更生或清算
    前，應向最大債權金融機構請求協商債務清償方案，或向其
    住、居所地之法院或鄉、鎮、市、區調解委員會聲請債務清
    理之調解。債務人為前項請求或聲請，應以書面為之，並提
    出財產及收入狀況說明書、債權人及債務人清冊，及按債權
    人之人數提出繕本或影本。法院開始更生程序之裁定，應載
    明其年、月、日、時，並即時發生效力。法院裁定開始更生
    程序後，得命司法事務官進行更生程序。消費者債務清理條
    例（下稱消債條例）第3條、第42條第1項、第151條第1、2
    項、第45條第1項、第16條第1項前段分別定有明文。
二、聲請意旨略以：聲請人目前任職於陳金泉中醫師診所，月薪
    約為24,200元，尚須扶養未成年子女陳○懿、陳○婷，積欠無
    擔保或無優先權之債務約540,187元，前向本院申請債務清
    理前置調解而調解不成立，有不能清償債務之情事，爰依消
    債條例之規定聲請更生等語。
三、經查：
  (一)聲請人為一般消費者者，未從事營業，核屬消債條例所定
      5年內未從事營業活動之消費者，且前未曾經法院宣告清
      算程序或宣告破產，亦未曾依消費者債務清理條例或破產
      法之規定而受刑之宣告等情，有聲請人提出之勞工保險被
      保險人投保資料表、收入切結書、薪資條在卷可參【見本
      院110年度南司消債調字第143號卷（下稱調解卷）第35至
      38頁、本院卷第67頁】，並有聲請人107至109年度稅務電
      子閘門財產所得調件明細表、本院民事紀錄科查詢表、臺
      灣高等法院被告前案紀錄表在卷足憑（見本院卷第19至21
      、103至107頁）。另聲請人前向本院聲請債務清理之調解
      而調解不成立，業經本院依職權調取上開調解卷核閱無訛
      。又聲請人積欠金融機構之無擔保或無優先權之債務計有
      ：⑴凱基商業銀行股份有限公司（下稱凱基銀行）1,183,5
      06元（本金378,722元、利息797,786元、其他費用6,998
      元）、⑵日盛國際商業銀行股份有限公司156,491元（本金
      49,765元、利息103,678元、違約金3,048元）、⑶聯邦商
      業銀行股份有限公司219,756元（本金70,558元、利息146
      ,414元、違約金2,700元、費用84元）。此有聲請人之財
      團法人金融聯合徵信中心查詢當事人綜合信用報告回覆書
      、上開債權人之陳報狀、前置調解金融機構無擔保債務還
      款分配表在卷可稽（見調解卷第23至28、57至66、71、77
      至81，本院卷第129至141頁），堪予認定。綜上，聲請人
      無擔保或無優先權之本金及利息債務額合計為1,546,923
      元（違約金、費用未計入），尚未逾1,200萬元。
  (二)聲請人主張其目前任職於陳金泉中醫師診所，月薪約為24
      ,200元等情，業據其提出勞工保險被保險人投保資料表、
      收入切結書為憑，並有上開稅務電子閘門財產所得調件明
      細表可參。另聲請人有存款96元，並向南山人壽保險股份
      有限公司（下稱南山人壽公司）投保保單號碼Z000000000
      、Z000000000、Z000000000之保險契約（下合稱系爭保險
      契約），未領有勞工保險、國民年金保險各項年金給付及
      社會福利補助等情，則有聲請人之臺南西門路郵局、台新
      國際商業銀行股份有限公司金華分行、合作金庫商業銀行
      股份有限公司北臺南分行、中國信託商業銀行股份有限公
      司南臺南分行之存摺封面及內頁明細、南山人壽公司函、
      勞動部勞工保險局函、臺南市政府社會局函在卷為憑（見
      調解卷第33頁，本院卷第51、69至76、143頁），均堪認
      定。又參酌聲請人之107、108年度綜合所得稅各類所得資
      料清單、全國財產稅總歸戶財產查詢清單、107至109年度
      稅務電子閘門財產所得調件明細表（見調解卷第29至33頁
      、本院卷第103至108頁），亦查無其他財產及所得資料。
      基此，爰以聲請人110年2至4月間之每月平均薪資24,808
      元【計算式：（24,200元＋24,700元＋25,523元）÷3＝24,80
      8元，元以下四捨五入，下同】作為其償債能力之計算基
      礎。又聲請人所投保之系爭保險契約如解約，可領回約23
      ,691元之解約金，此有南山人壽公司回函可參（見本院卷
      第125至127頁），加計存款96元後，聲請人現有財產之總
      額應以23,787元論計（計算式：23,691元＋96元＝23,787元
      ）。
  (三)按債務人必要生活費用，以最近一年衛生福利部或直轄市
      政府所公告當地區每人每月最低生活費1.2倍定之。受扶
      養者之必要生活費用，準用第一項規定計算基準數額，並
      依債務人依法應負擔扶養義務之比例認定之。消債條例第
      64條之2第1項定有明文。債務人聲請更生或清算時所提財
      產及收入狀況說明書，其表明每月必要支出之數額，與消
      債條例第64條之2第1項、第2項規定之認定標準相符者，
      毋庸記載原因、種類及提出證明文件，亦為消債條例施行
      細則第21之1條第3項所明定。是以聲請人戶籍地之臺南市
      政府公告110年度每人每月最低生活費13,304元之1.2倍計
      算，債務人每月必要生活費用即應以15,965元（計算式：
      13,304元×1.2＝15,965元，元以下四捨五入，下同）為認
      定基準。又聲請人之子女陳○懿、陳○婷分別為91、98年出
      生之未成年人，均現住臺南市，名下無財產，陳○懿自110
      年1月起領有低收高職生活補助6,358元、陳○婷則未領有
      社會福利補助等情，有其等戶籍謄本、稅務電子閘門財產
      所得調件明細表、陳○懿之全國財產稅總歸戶財產查詢清
      單、綜合所得稅各類所得資料清單，臺南市政府社會局函
      在卷可查（見本院卷第77至89、109至120、143頁），衡
      酌其等之財產、收入狀況應有受聲請人扶養之必要，而其
      等生活費標準亦以上開最低生活費標準為計算基準。故依
      前述每人每月15,965元之生活費標準，扣除臺南市政府每
      月給付陳○懿之補助費6,358元後，陳○懿每月所需生活費
      為9,607元，陳○婷每月所需生活費則為15,965元。而聲請
      人與陳○懿、陳○婷之父同負扶養義務，則聲請人每月扶養
      陳○懿、陳○婷需支出之費用，應分別為4,804元、7,983元
      （計算式：陳○懿部分：9,607元÷2＝4,804元，陳○婷部分
      ：15,965元÷2＝7,983元）；聲請人陳稱其每月需分別支出
      陳○懿、陳○婷之扶養費用2,500元、7,433元，均未逾此範
      圍，洵屬可採。是聲請人每月必要支出應為25,898元（計
      算式：15,965元＋2,500元＋7,433元＝25,898元）。
  (四)最大債權金融機構凱基銀行於前置調解時提供聲請人以本
      金499,045元分180期、週年利率百分之6、每月償還4,211
      元之清償分案，有前置調解進行單、前置調解金融機構無
      擔保債務還款分配表附卷可憑（見調解卷第69至71頁）。
      而聲請人每月收入為24,808元，扣除其每月必要支出後後
      ，已無餘額，顯已無法負擔上開債權人所提供之還款方案
      ，又聲請人目前名下財產23,787元與聲請人所負前述債務
      相較，仍屬懸殊。是衡酌聲請人上開收入、財產狀況及所
      負債務金額，足認聲請人已達不能清償債務或有不能清償
      之虞之程度。　　　
四、綜上所述，聲請人僅係一般消費者，並未從事營業，無擔保
    或無優先權之本金及利息債務總額未逾1,200萬元，有不能 
    清償債務之情形，復未經本院裁定開始更生程序或許可和解
    或宣告破產，又無消債條例第6條第3項、第46條各款所定法
    院應駁回更生聲請之事由存在，聲請人聲請更生，應屬有據
    。
五、末按，法院裁定開始更生或清算程序後，得命司法事務官進
     行更生或清算程序，必要時得選任律師、會計師或其他適
    當之自然人或法人一人為監督人或管理人，消費者債務清理
    條例第16條第1項定有明文。本件既經本院裁定開始更生程
    序，爰併依前開規定，命司法事務官進行更生程序。　　
中　　華　　民　　國　　110 　年　　8 　　月　　5 　　日
                  民事消債法庭  法　官  張玉萱
以上正本係照原本作成。
本件裁定不得抗告。
本裁定已於民國110年8月5日下午5時公告
中　　華　　民　　國　　110 　年　　8 　　月　　5 　　日
                              書記官  鄭伊汝